臺灣桃園地方法院刑事判決　　　　　　　　　　　　　九十年度易字第二六五號
　　公　訴　人　臺灣桃園地方法院檢察署檢察官
　　被　　　告　乙○○
　　被　　　告　辛○○
右列被告因違反著作權法案件，經檢察官提起公訴（九十年度偵字第六九五二號、一
五八六一號）及移送併辦（九十年度偵字第一三一一一號），本院判決如左：
    主  文
乙○○共同連續擅自以出租之方法侵害他人之著作財產權，處有期徒刑肆月，如易科
罰金以佰元折算壹日。緩刑貳年。
扣案之擅自重製影音光碟「夏之雪」（柒片）壹部、「百年物語」（陸片）壹部、灌
有「樂園」軟體電腦主機貳拾貳台、電腦螢幕貳拾貳台、滑鼠及鍵盤各貳拾貳只，均
沒收。
辛○○公訴不受理。
    事  實
一、乙○○無犯罪前科，乙○○於民國八十七年三月三十一日起在桃園縣八德市○○
    路四九號一樓經營「博聯書坊」，經營小說、漫畫、兒童圖書、益智玩具、錄影
    帶、光碟租售業務，明知日劇「夏之雪」、「百年物語」均係日本東京放送株式
    會社享有著作權之錄影視聽著作，而「夏之雪」影音光碟片第一卷（第一集）在
    日本首次發行日期為西元二○○○年（即民國八十九年）九月二十日，第二卷至
    第三卷（第二集至第五集）在日本首次發行日期為西元二○○○年十月四日，第
    四卷至第六卷（第六集至第十一集）在日本首次發行日期為西元二○○○年十月
    十八日，於八十九年十月二十三日全部授權昇龍國際股份有限公司（以下簡稱昇
    龍公司）在台上市享有重製權、發行權、出租權及出售權，昇龍公司（以下簡稱
    華哥公司）則於八十九年十一月十五日在台發行，而日劇「百年物語」（全三卷
    ，共五集）影音光碟片在日本首次發行日期為西元二○○○年十二月二十二日，
    於九十年一月五日全部授權昇龍公司在台上市，昇龍公司則於九十年一月十七日
    在台發行，猶基於意圖出租營利之概括犯意，自九十年一月下旬起至九十年四月
    二十四日止，在博聯書坊，將向不詳姓名之人購得之未經日本東京放送株式會社
    或昇龍公司授權而擅自重製之日劇「夏之雪」（七片）、「百年物語」（六片）
    影音光碟片各一部，以每部每一次租期一星期新台幣（下同）一百元之代價，連
    續出租予上前租片之不特定顧客觀賞，以上開出租方式侵害著作權人日本東京放
    送株式會社及昇龍公司之著作權，嗣於九十年四月十九日昇龍公司之市場調查員
    發現「博聯書坊」出租未經授權之日劇「夏之雪」、「百年物語」影音光碟片，
    並租得上開擅自重製之日劇「百年物語」影音光碟片一部後，前往桃園縣警察局
    八德分局報案，經警向台灣桃園地方法院檢察署檢察官聲請搜索票於九十年四月
    二十六日傍晚六時十五分許前往「博聯書坊」搜扣擅自重製之日劇「夏之雪」、
    「百年物語」擅自重製之影音光碟片各一部因而被查獲。
二、乙○○與張銘松（所涉違反著作權法案件另案經本院以九十年度訴字第二○七六
    號案判處有期徒刑四月，如易科罰金以三百元折算一日，緩刑二年）係夫妻，二
    人自九十年五月二十四日起在桃園縣桃園市○○路九六號經營「博聯網路休閒館
    」，店內設置四十部電腦，供顧客來店租用電腦上網（網際網路）瀏覽、查詢及
    進行網路遊戲，乙○○負責該店人員聘僱管理，張銘松則負責店內電腦維修、軟
    體灌錄、更新資料，明知網路遊戲「樂園」電腦程式遊戲軟體（ＤＩＳＣ），係
    華義國際數位娛樂股份有限公司（以下簡稱華義公司）享有著作財產權之電腦程
    式著作，未經該公司之同意或授權，不得擅自以出租之方法侵害他人著作財產權
    。乙○○承前之意圖出租營利之概括犯意，與夫張銘松基於犯意聯絡及行為分擔
    ，未經華義公司同意或授權，自九十年六月三十日起至同年七月十一日下午止，
    在上址「博聯網路休閒館」內，共同連續擅自將由不詳姓名人所灌入之前開「樂
    園」遊戲軟體之電腦程式之店內其中二十二台電腦主機（即硬式磁碟機），以每
    一小時收費新台幣（以下同）二十元之方式，將已安裝下載前開遊戲軟體電腦程
    式之電腦設備出租予不特定顧客，以供顧客配合使用華義公司所發行販售之ＷＧ
    Ｓ點數儲值卡，上線進行「樂園」網路遊戲，而以此方法侵害華義公司所享有之
    電腦程式著作財產權。嗣於九十年七月十一日下午二時五十分許，經桃園縣警察
    局桃園分局會同華義公司職員，在「博聯網路休閒館」當場查獲店內所設置之電
    腦四十部其中二十二部內已安裝「樂園」遊戲軟體電腦程式因而查獲上情。
三、案經昇龍股份有限公司告訴及桃園縣警察局八德分局報請台灣桃園地方法院檢察
    署檢察官偵查、台灣桃園地方法院檢察署檢察官簽分偵查起訴及華義國際數位娛
    樂股份有限公司告訴及桃園縣警察局桃園分局報請台灣桃園地方法院檢察署檢察
    官偵查移送本院併辦審理。
    理  由
甲、有罪部分：
一、訊據被告乙○○承認於右述時、地經營「博聯書坊」為警於「博聯書坊」查獲擅
    自重製之日劇「夏之雪」、「百年物語」擅自重製之影音光碟片各一部及與夫即
    同案被告張銘松共同經營「博聯網路休閒館」，其負責該店人員聘僱管理，而同
    案被告張銘松則負責店內電腦維修、軟體灌錄、更新資料，並未經華義公司之授
    權可使用「樂園」電腦程式遊戲軟體及有於右揭時地為警查獲已安裝「樂園」遊
    戲軟體電腦程式之電腦主機二十二台（含電腦螢幕二十二台、滑鼠及鑑盤各二十
    二只）等情不諱，惟否認有何違反著作權法之犯行，辯稱「：（「夏之雪」及「
    百年物語」ＶＣＤ）八十九年十月、十一月時向良偉購買：當初我向良偉資訊社
    的店員娃娃買時，我有問她，她說這二本片子在臺灣是沒有版權的，而且良偉的
    負責人也說這部片子沒有版權時，他有賣，有版權之後他就沒有再販賣，更可證
    明我向良偉資訊社購買時，那二部片子是沒有版權的：當初我們在開網咖時有先
    請教同業，所以電腦內所有的軟體我們都跟著作權人簽約之後才灌入，而己○於
    偵訊時也說樂園這個軟體在官方網站上可自行下載到桌面上，依據實務見解，華
    義公司是默示讓人使用此遊戲軟體，而顧客自行下載之後，我們需要時間才能將
    顧客所灌入的遊戲軟體刪除，那段時間是暑假客人很多，電腦維護都是張銘松一
    個人在處理，電腦遇到不能用時，他才會去處理：」等語，經查（一）警方於右
    述時、地在「博聯書坊」查扣之「夏之雪」（七片）及「百年物語」（六片）影
    音光碟片各一部均係未經著作權人日本東京放送株式會社或經授權而享有重製權
    、發行權、出租權及出售權之昇龍國際股份有限公司授權或同意而擅自重製之影
    音光碟片一節，已據昇龍國際股份有限公司之告訴代理人壬○○於警訊、甲○○
    於警訊、偵查及本院調查時陳述甚詳，並有昇龍國際股份有限公司蒐證圖表影本
    二紙（九十年度偵字第六九五二號卷第十九頁正面、第七十二頁正面）在卷可稽
    ，與擅自重製之「夏之雪」（七片）、「百年物語」（六片）影音光碟片各壹部
    扣案為證。又按外國人之著作於中華民國管轄區域內首次發行，或於中華民國管
    轄區域外首次發行後三十日內在中華民國管轄區域內發行，且該外國人之本國，
    對中華民國人之著作，在相同情形下亦予保護，經查證屬實者，得依著作權法享
    有著作權，著作權法第四條第一款訂有明文。又在伯恩或世界著作權公約會員國
    境內首次發行之著作，於首次發行一年內由我國人以書面協議取得專有權利，且
    該著作已在我國或美國對公眾流通者，依北美事務協調委員會與美國在台協會著
    作權之保護規定，第一條第四項規定，亦受我國著作權法之保護，查本件「夏之
    雪」、「百年物語」均係日本東京放送株式會社享有著作權之錄影視聽著作，而
    「夏之雪」影音光碟片第一卷（第一集）在日本首次發行日期為西元二○○○年
    （即民國八十九年）九月二十日，第二卷至第三卷（第二集至第五集）在日本首
    次發行日期為西元二○○○年十月四日，第四卷至第六卷（第六集至第十一集）
    在日本首次發行日期為西元二○○○年十月十八日，於八十九年十月二十三日全
    部授權昇龍國際股份有限公司（以下簡稱昇龍公司）在台上市享有重製權、發行
    權、出租權及出售權，昇龍公司（以下簡稱華哥公司）則於八十九年十一月十五
    日在台發行，而日劇「百年物語」（全三卷，共五集）影音光碟片在日本首次發
    行日期為西元二○○○年十二月二十二日，於九十年一月五日全部授權昇龍公司
    在台上市，昇龍公司則於九十年一月十七日在台發行，有告訴人昇龍國際股份有
    限公司提出之行政院新聞局錄影節目審查合格證明書、授權協議書、日本原產地
    證明書二份、剪報資料二份、送貨單二紙、出貨單一紙（九十年度偵字第六九五
    二號卷第三十七頁正面、第三十八頁正面、第五十四頁正面）等附卷可稽，「夏
    之雪」第四卷至第六卷（第六集至第十一集）及「百年物語」錄影著作自應受我
    國著作權法之保護，雖「良偉資訊社」之負責人即同案被告辛○○與「良偉資訊
    社」之店員即證人戊○○於警訊、偵查中均供稱「良偉資訊社」有出售與在被告
    乙○○經營之「博聯書坊」查扣之由奇異果公司（ＫＩＷＩ）重製之日劇「夏之
    雪」及「百年物語」影音光碟片，證人戊○○於九十年六月二十日警訊、九十年
    七月十一日偵查中並稱「：（據乙○○供稱曾於九十年初在良偉資訊社向你購得
    日據「夏之雪」、「百年物語」重製ＶＣＤ？）：是有此事沒錯，但詳細日期已
    忘記了：」、「：是我賣的：」等語，惟證人戊○○於警訊與同案被告辛○○於
    警訊、偵查時亦均稱「：店內之前所販售「夏之雪」及「百年物語」重製ＶＣＤ
    在其版權代理商在台灣地區公開發行時就已下架，沒有再販售：本店於八十九年
    十一月有與昇龍國際股份有限公司桃園地區代理商（新銳公司）簽約：」（九十
    年六月二十日警訊，戊○○）、「：與該公司（指昇龍國際股份有限公司）於八
    十九年十一月訂定契約：我（指同案被告辛○○）與昇龍公司簽定契約之後，就
    不曾再租、售昇龍公司版權所有而經重製之ＶＣＤ光碟片予不特定之客人了：」
    （九十年五月三十日警訊）、「：從八十九年十月左右起賣到八十九年十一月二
    十日左右，跟昇龍簽約後就改賣昇龍的，現在奇異果盒子包裝部分皆回收不見：
    」（九十年七月十一日偵查）等語，且被告辛○○嗣於九十一年二月二十二日、
    九十一年四月十二日本院調查則稱「：（乙○○所經營之博聯書坊被查扣的日劇
    夏之雪、百年物語ＶＣＤ是否良偉資訊社出售的？（提示））現狀沒有外盒，所
    以不知道是否良偉出售的，八十九年十一月之前我有販賣同一家公司『ＫＩＷＩ
    』出版的夏之雪、百年物語等日劇ＶＣＤ，提示之ＶＣＤ是『ＫＩＷＩ』出版的
    沒錯，不過有很多經銷商有販賣『ＫＩＷＩ』出版的日劇ＶＣＤ，八十九年十一
    月和昇龍簽約之後就沒有再販賣上開日劇ＶＣＤ：」（九十一年二月二十二日本
    院調查時）、「：（良偉資訊社是否有販賣ＫＩＷＩ奇異果出版的百年物語、夏
    之雪ＶＣＤ？）有，在八十九年十一月之前有賣過，片名不只百年物語、夏之雪
    ，當時只要是熱門的片子都有賣，十一月與昇龍公司簽約後，就沒有再販賣ＫＩ
    ＷＩ奇異果發行的日劇，販賣昇龍公司另外提供的其他日劇：ＫＩＷＩ出版的日
    劇在其他店也有販賣，希望乙○○能夠提出向我的店購買扣案ＶＣＤ的證明單據
    ，因為不管有無折扣，我都會開據相當的單據：」（九十一年四月十二日本院調
    查時），而證人戊○○於九十一年四月十二日本院調查時亦稱「：（提示）扣案
    之百年物語、夏之雪是否乙○○到良偉向你購買的？）我們店裡賣出來的ＶＣＤ
    外裝不是這個樣子，不過乙○○有到店裡買過ＶＣＤ，有卡通、電影，時間大概
    是八十九年間，忘記是上半年或下半年，前後來店裡大概買過五次ＶＣＤ，ＫＩ
    ＷＩ奇異果出版的ＶＣＤ良偉也有賣：」等語，雖被告乙○○辯稱「：我無法提
    出任何單據，而當初我拿營利事業登記證去買，同行打得折扣比較多，所以沒有
    發票：」（九十一年四月十二日本院調查時）、「：扣案的那部ＶＣＤ外包不是
    現在這個樣子，原先是有一個塑膠外殼裝著，因為我兒子把塑膠外殼弄壞掉了，
    我就把它丟掉，不過店裡所擺設的ＶＣＤ都是如扣案的包裝，每一片都用塑膠套
    套著，為防止被人順手牽羊拿走，外殼就另外放，擺在書櫃上，不過扣案的這二
    部外殼被我兒子弄壞，所以丟掉：」等，然有關單據一節，同案被告辛○○於本
    院調查時即稱「：不管有無折扣，我都會開據相當的單據：」之詞，且被告乙○○於九十年五月三十日偵查中即庭呈與「良偉資訊社」其他交易之由「良偉資訊
    社」所開立之估價單二紙，此外被告乙○○於九十一年五月十日本院審理時稱「
    ：鍾雪琴前後在我們店裡租了三個月的片子，一開始都是租電影，後來她問我們
    有無出租日劇，並特別指明夏之雪、百年物語，當時店裡沒有這二部片子，後來
    她來租片子又追問，加上很多客人反應這二部片子很好看，我才會去購買，我們
    都是依客人反應才會去買片子回來出租，而她租夏之雪、百年物語時還過期未還
    ，後來她來還片子，沒多久檢察官就來搜索，當時我猜想她可能就是市場調查人
    員，因為當初她來店裡租片子時，沒有留任何資料，留的電話，沒人接，是押權
    利金在店裡：」等語，經檢視「博聯書坊」出具予客戶鍾雪琴之收據，外租日期
    是九十年四月十九日，退租日期是九十年四月二十四日，警方是於九十年四月二
    十六日前往該書坊搜索，據被告乙○○上開供詞，扣案之「夏之雪」、「百年物
    語」影音光碟被告乙○○應係於九十年一月十九日以後始取得，又據證人即九十
    年四月二十六日下午六時十五分許前往「博聯書坊」搜索之桃園縣警察局八德分
    局偵查員癸○○於九十年十二月二十八日本院調查庭呈之「博聯書坊」現場陳列
    現狀照片所示，店內片架上及櫃檯片架上所陳列出租之影音光碟片ＶＣＤ均有塑
    膠外殼，有上開照片六紙在卷可稽，況又據卷附之昇龍國際股份有限公司蒐證圖
    表影本二紙（九十年度偵字第六九五二號卷第十九頁正面、第七十二頁正面）及
    證人癸○○於九十年十二月二十八日本院調查時證述「：（在何處查緝到盜版光
    碟？）在櫃台抽屜內搜出，因為昇龍公司市調人員之前曾有到那家店承租那二部
    片子，知道那二部ＶＣＤ擺設的位置，擺設位置是昇龍公司市調人員指出：」等
    詞，可知本件扣案之「夏之雪」、「百年物語」影音光碟片是從非一般陳列影音
    光碟片之片架上搜獲，而是從櫃檯抽屜內起出，衡情被告乙○○如認所購得之上
    開扣案之「夏之雪」、「百年物語」影音光碟片無侵害合法著作權人之著作權情
    事，應將上開光碟片公然陳列片架上招攬客人承租而非放置在櫃檯抽屜內，益徵
    被告乙○○知悉扣案之「夏之雪」、「百年物語」影音光碟片係未經授權侵害他
    人著作權之重製著作物，末參酌扣案之「夏之雪」、「百年物語」影音光碟片僅
    用塑膠封套裝置，並未如正版封面上有新聞局送審字號、發行公司名稱、及防偽
    雷射線，有上開扣案之「夏之雪」、「百年物語」影音光碟片各一部足稽，又被
    告乙○○以每一部價格一百九十九年買進，此為被告乙○○於警訊、偵訊所自陳
    ，被告乙○○自八十七年三月三十一日起在桃園縣八德市○○路四九號一樓經營
    「博聯書坊」，經營小說、漫畫、兒童圖書、益智玩具、錄影帶、光碟租售業務
    ，對於所出租之之錄音帶、錄影帶、音樂光碟、影音光碟之是否經合法授權重製
    及正、盜版品之價格應能加以辨識，而其於九十年十二月二十八日、九十一年二
    月二十二日、九十一年四月十二日本院調查時均坦認「：我一開始向同行買四百
    部ＶＣＤ片子，其他都是向良偉買的：八十九年四月間與嘉通簽約及九十年四月
    和得利簽約後，就只跟這二家進片：」（九十年十二月二十八日本院調查時）、
    「：第一次進貨是向同行買四百項的ＶＣＤ，之後同行介紹我到良偉買，另外有
    跟嘉通簽約，是八十九年四月分簽約，簽約期是一年，有續約，九十年四月又與
    得利簽約，也是為期一年：」（九十一年二月二十二日本院調查時）、「：有，
    剛開始營業時，有向別的廠商買進四百部的ＶＣＤ，我向良偉資訊社購買不下五
    次的ＶＣＤ，不過大部分是卡通片，博聯書坊主要是漫畫書出租，店裡陳列的漫
    畫書四、五萬本，出租的ＶＣＤ上千片，除了第一次買進四百部以及向良偉資訊
    購買的ＶＣＤ之外，其他是嘉通、得利寄租的片子：」等語，足見被告乙○○知
    悉所陳列出租予不特定顧客之「夏之雪」、「：百年物語：」之影音光碟片係未
    經授權擅自重製之盜版著作物，被告乙○○上開辯解係卸責之詞，不足採信。
    （二）網路遊戲「樂園」電腦程式遊戲軟體（ＤＩＳＣ），係華義國際數位娛樂
    股份有限公司（以下簡稱華義公司）享有著作財產權之電腦程式著作，已據告訴
    人華義公司之代理己○指述甚詳，並有「樂園」遊戲軟體著作物封面影本二紙可
    稽；又桃園分局員警於九十年七月十一日下午二時五十分許會同華義公司職員前
    往「博聯網路休閒館」查緝，該店內設置之四十部電腦，其中有二十二部電腦主
    機內均已安裝有「樂園」遊戲軟體電腦程式一節，此為被告乙○○與同案被告張
    銘松所不否認，亦有現場採證照片二十二紙足稽，且據告訴人華義公司之職員李
    因授於偵查時、證人即到場查緝之警員庚○○於偵查、丙○○於本院調查時陳述
    「：公司有人檢舉，在九十年六月三十日下午我（指證人李因授）去『博聯』店
    消費，有玩『樂園』軟體，當場有其他客人，但沒有玩『樂園』，我玩的電腦，
    一開畫面就出現『樂園』，第二次即報案本次，現場只檢查二十二台（其中一台
    第一次我玩），都有『樂園』軟體：」（九十年九月二十一日偵查）、「：我（
    指證人李因授）現場有看到二十台或二十二台有『樂園』，一開啟螢幕就有該遊
    戲可點選玩：：：：」（九十年十一月二十六日偵查）、「：我（指證人庚○○
    ）的部分只看約五台，均有照相，皆有指述遊戲（指樂園電腦程式遊戲軟體）：
    」（（九十年十一月二十六日偵查）、「：當天我們到現場查緝時該店內的顧客
    很多，店裡面擺設的電腦有四、五十台，我僅就店內的數台電腦檢查，我大概檢
    查了六、七台都有華義公司的遊戲軟體，因為當時顧客很多，所以我交由備勤同
    事繼續檢查，至於該店實際有幾部電腦錄有華義公司的遊戲軟體我不清楚，當天
    拍攝是由告訴權人拍攝，拍攝時我的部分我有在場，而卷內照片之現場電腦是博
    聯網咖店的：」等語綦詳；被告乙○○雖辯稱「：我想補充張銘松剛剛所講的，
    那段期間正好是暑假，顧客很多，很亂，雖然每天張銘松有去檢測電腦，不過有
    空台才檢測，如果有顧客要玩，優先讓他們玩：」等語，惟據證人李因授前證稱
    「：一開畫面就出現『樂園』，第二次即報案本次，現場只檢查二十二台（其中
    一台第一次我玩），都有『樂園』軟體：：：：」（九十年九月二十一日偵查）
    等語，而同案被告張銘松於偵查及本院調查時亦辯稱「：九十年五月二十四日起
    每日發現有人灌製該軟體（指樂園電腦程式遊戲軟體），但都會移除：該軟體現
    仍可下載，且只需二十分：：：」（九十年九月二十一日偵查）、「：當天早上
    八點多我到店裡面有開機檢測店內的電腦，警察去查緝時我不在現場，是員工通
    知我，我才過去：：：：」（九十一年二月二十二日本院調查時），惟告訴人華
    義公司之代理人己○於本院調查審理時均指稱「：四十台，而當天去查緝時，現
    場使用者有二十二個人，所以我們就請現場客人從電腦裡面叫出我們華義公司的
    樂園遊戲軟體：：」、「：被告（指張銘松）店裡的電腦沒有ＣＤ－ＲＯＭ，無
    法由顧客自己拿光碟直接去燒錄，至於上網下載的話，在深夜十二點也要花三、
    四十分鐘以上，當天我們去查緝時，電腦上的遊戲桌面是經整理過，排列在電腦
    螢幕上，直接點選即可，插入點數卡就可上網玩遊戲：」等語，是前開「樂園」
    電腦程式遊戲軟體雖非被告所灌入，惟被告乙○○、同案被告張銘松早已知悉其
    所有四十台電腦主機中其中二十二台已被灌入該軟體而仍將之出租予不特定客人
    上網遊戲至為灼然，蓋被告乙○○、同案被告張銘松共同經營「博聯路休閒館」
    ，應隨時掌控電腦主機內載何種程式而加以汰舊換新，否則，何人願意來店消費
    ！更何況上開軟體一經載入，於「桌面」上即顯示該軟體啟動捷徑圖形與文字，
    且被告乙○○、同案被告張銘松於偵查中亦稱「：我（指同案被告乙○○）會上
    網看新聞，皆用店內電腦，所見未發現有『樂園』軟體，如有會請工程師刪除，
    有工程師每日不定時都來，（是）『張銘松』：」、「：擔任電腦維：電腦軟體
    皆我灌製或負責移除未授權軟體，她（指同案被告乙○○）會上網：看新聞：」
    等詞，是被告乙○○、同案被告張銘松焉能諉稱不知主機內有下載安裝「樂園」
    遊戲軟體電腦程式之情？而「樂園」遊戲軟體係架構於ＷＧＳ遊戲收費系統之網
    路遊戲，使用人取得合法重製物以後，需先起動ＷＩＮＤＯＷＳ（視窗），將樂
    園ＣＤ光碟放入光碟機內，啟動自動安裝系統，並依照畫面指示進行安裝，並將
    電腦連接到網路上，啟動「樂園」軟體後，輸入ＷＧＳ點數卡上之帳號及密碼，
    方可上線進行「樂園」網路遊戲。是「樂園」遊戲軟體係屬著作權法第五條第一
    項第十款所稱之電腦程式著作。依著作權法第三十七條第一項規定「著作財產權
    人得授權他人利用著作，其授權利用之地域、時間、內容、利用方法或其他事項
    ，依當事人之約定；其約定不明之部分，推定為未授權。」，則著作權人對於其
    著作物，自得決定以何種方式供他人利用，未經約定者即推定為未授權。本件「
    樂園」電腦程式遊戲軟體分為家用版及公開版，而公開版則須經華義公司之授權
    ，業據告訴人代理人己○到庭指述甚詳，是本件「樂園」遊戲軟體既屬公開版，
    著作權人自得以其所定之方式決定他人如何利用其著作物，被告乙○○、同案被
    告張銘松所經營之「博聯網路休閒館」既未經授權而出租「樂園」遊戲軟體予不
    特定客人遊戲，自屬侵害華義公司之著作權。而合法著作重製物之所有人，得出
    租該重製物，但錄音及電腦程式著作物之重製物，不適用之，著作權法第六十條
    第一項定有明文，本件「樂園」軟體乃屬電腦程式著作，自無所謂「第一次銷售
    原則」或「耗盡原則」之適用，換言之，縱或本件「樂園」之軟體係由不詳姓名
    客人灌入，然被告乙○○、同案被告張銘松既未經授權使用該著作物，自無出租
    之權利甚明。又著作之合理使用，固不構成著作財產權之侵害（著作權法第六十
    五條第一項），然著作之利用是否符合合理使用之判斷，尤應以利用之目的及
    性質，包括係為商業目的或非營利教育目的。著作之性質。所利用之質量及
    其在整個著作所占之比例。利用結果對著作潛在巿場與現在價值之影響等做為
    判斷之標準，著作權法第六十五條第二項定有明文。本件著作之性質係屬電腦程
    式著作，其無所謂第一次銷售原則或耗盡原則之適用已如前述，且被告乙○○所
    經營之「博聯網路休閒館」具以營利為目的之商業性質，自無疑義；又被告乙○○、同案被告張銘松未經著作權人授權，利用他人已將之灌入主機內之著作物，
    出租予不特定人遊戲使用，對其他業經授權之業者，自造成商業競爭上之不公平
    與不合理，是被告乙○○、同案被告張松銘就本件著作而言，自無合理利用之可
    言，實難以遊戲該軟體之人均須向華義公司購買點數，華義公司因而受惠，即遽
    謂被告乙○○、同案被告張銘松未侵害華義公司之著作權。蓋著作權所應保護者
    ，並非單以有形之財物收入為衡量標準，著作權人創作該著作之人格權（精神）
    ，更是著作權保護之核心，至原創製人之有形財產是否因此而獲利或因而受有損
    害，則非所問（例如未經授權而印製他人著作書籍，雖尚未出售即被查獲，惟既
    已印製，仍屬侵害著作權）。況「樂園」遊戲軟體公開版尚須經華義公司授權始
    得利用，則被告乙○○、同案被告張銘松未與華義公司簽約即擅自出租該軟體供
    人遊戲，對華義公司而言，其簽約金已受有損害。再者，前開遊戲軟體須安裝至
    使用者之電腦主機內，並購買ＷＧＳ點數儲值卡輸入帳號及密碼後，始能上線進
    行樂園網路遊戲，然而前開遊戲軟體既未經授權而安裝，而被告乙○○明知此情
    仍將之出租予不特定人遊戲，並收取費用，則前往遊戲之不特定人，是否尚須配
    合ＷＧＳ點數卡才能進行遊戲，對該遊戲軟體之著作權人而言，仍屬已侵害其著
    作權甚明。蓋被告乙○○、同案被告張銘松所營「博聯網路休閒館」既係提供電
    腦週邊設備（俗稱軟硬體設備），以供不特定顧客來店租用電腦上網（網際網路
    ）瀏覽、查詢及進行網路遊戲，是其所謂電腦出租，並非單純租用電腦機具本身
    ，若被告乙○○、同案被告張銘松無法提供上網服務或電腦程式供顧客使用，焉
    有人願意來店付費租用電腦空殼機器？益徵被告乙○○、同案被告張銘松係以提
    供上網服務及主機內之電腦程式供顧客使用為主要營業項目，從而被告乙○○、
    同案被告張銘松自需提供適合進行網路遊戲之電腦程式、設備、空間、環境，其
    出租收費之標的物亦及於此。被告乙○○、同案被告張銘松為招攬顧客營業牟利
    ，竟利用不詳姓名人在其店內二十二台電腦主機所安裝「樂園」遊戲軟體電腦程
    式，並以每小時二十元之代價出租予不特定顧客配合使用華義公司所發行販售之
    ＷＧＳ點數儲值卡，上線進行「樂園」網路遊戲，既未經告訴人華義公司授權，
    自難認其係合理使用，是被告乙○○、同案被告張銘松明知灌入其電腦主機內之
    「樂園」遊戲軟體係未經華義公司授權之著作物，竟仍將之出租予不特定客人上
    網遊戲。綜上所述，被告乙○○前開所辯，均屬卸責之詞，不足採信，本件事證
    明確，被告乙○○犯行洵堪認定。
二、核被告乙○○所為，係犯著作權法第九十二條擅自以出租之方法侵害他人之著作
    財產權罪。公訴人雖對於台灣桃園地方法院檢察署以丁○守儉九○偵字第一三一
    一一號函送本院併案審理之被告乙○○與同案被告張銘松自九十年六月三十日起
    至同年七月十一日下午止，在上址「博聯網路休閒館」內，共同連續將由不詳之
    人下載「樂園」遊戲軟體電腦程式之電腦設備以每小時收費二十元，出租予不特
    定顧客侵害告訴人華義公司著財產權之犯行予以起訴，惟與本件經起訴審理之犯
    行，具有連續犯關係，屬裁判上一罪，本院自得併予以審理，又被告乙○○與同
    案被告張銘松就前開以每小時收費二十元之方式，將已安裝下載「樂園」遊戲軟
    體電腦程式之電腦設備出租予不特定顧客侵害告訴人華義公司著財產權之犯行，
    有犯意聯絡及行為分擔，為共同正犯，被告乙○○先後多次犯行，時間緊接，所
    犯犯罪構成件相同，顯係基於概括之犯意反覆為之，為連續犯，依刑法第五十六
    條論以一罪並加重其刑。爰審酌被告乙○○犯罪動機、手段、目的、所生之危害
    、被害人昇龍公司、華義公司所受損害程度及犯罪後之態度等一切情狀，量處如
    主文所示之刑，並諭知易科罰金之折算標準，以示懲儆。末查被告乙○○前未曾
    受有期徒刑以上刑之宣告，有臺灣桃園地方法院檢察署刑案資料查註紀錄表、臺
    灣高等法院被告全國前案記錄表及臺灣高等法院檢察署刑案紀錄簡覆表在卷可稽
    ，此次一時失慮，偶罹刑典，經此偵審教訓，應知警惕而無再犯之虞，本院因認
    暫不執行其刑為當，爰併宣告緩刑二年，用啟自新。扣案之擅自重製日劇「夏之
    雪」（七片）、「百年物語」（六片）各一部為被告乙○○所有，供犯罪所用之
    物，而灌有「樂園」軟體電腦主機二十二台、電腦螢幕二十二台、滑鼠及鍵盤各
    二十二只，為被告乙○○與同案被告張銘松所有並供本件犯罪所用之物，業據被
    告乙○○與同案被告張銘松供明在卷，應依刑法第三十八條第一項第二款規定宣
    告沒收。
乙、不受理部分：
一、公訴意旨略以：被告辛○○係桃園市○○路六一號一樓「良偉資訊社」之負責人
    ，自八十九年十月間起至同年十一月下旬左止，明知該店購進之「夏之雪」（一
    部計七片）、「百年物語」（一部計六片）光碟係未經著作權人昇龍國際股份有
    限公司（以下簡稱昇龍公司，代表人邱淑英）同意或授權之非法重製品，竟仍基
    於意圖營利之概括犯意，連續陳列該店並以每部一百九十九元之價格，出售與被
    告乙○○及桃園縣境內或其他四處之購買者，迄九十年四月二十六日下午六時十
    五分許，為警在被告乙○○經營之「博聯書坊」查獲，扣得上述影片光碟各一部
    ，因認被告辛○○涉犯著作權法第九十二條以出租方法侵害他人之著作財產權罪
    嫌。
二、按告訴乃論之罪，告訴人於第一審辯論終結前得撤回其告訴，又告訴經撤回者，
    法院應諭知不受理之判決，刑事訴訟法第二百三十八條第一項、第三百零三條第
    三款定有明文。次按著作權法第一百條規定，違反同法第九十二條之罪，為須告
    訴乃論之罪，茲據告訴人昇龍公司於九十一年四月一日具狀聲請對被告辛○○撤
    回告訴，有聲請狀一份足稽，揆諸前開法條之規定，爰不經言詞辯論，就被告辛○○涉犯之上開犯行逕為諭知不受理之判決。
據上論斷，應依刑事訴訟法第二百九十九條第一項前段、第三百零三條第三款、第三
百零七條，著作權法第九十二條，刑法第十一條前段、第二十八條、第五十六條、第
四十一條第一項前段、第七十四條第一款、第三十八條第一項第二款，罰金罰鍰提高
標準條例第二條，判決如主文。
本案經檢察官陳美華到庭執行職務。
中      華      民      國    九十一    年      五      月    二十四    日
                                  臺灣桃園地方法院刑事第五庭
                                        法  官  林  婷  立
右正本證明與原本無異。
如不服本判決，應於判決送達後十日內向本院提出上訴狀( 應附繕本 )，上訴於
臺灣高等法院。
                                        書記官  黃  子  祝
中      華      民      國    九十一    年      五      月     三十     日
論罪法條：著作權法第九十二條
擅自以公開口述、公開播送、公開上映、公開演出、公開展示、改作、出租或其他方
法侵害他人之著作財產權者，處三年以下有期徒刑，得併科新台幣十五萬元以下罰金
